臺北高等行政法院判決　　　　　　　　　　　　　　　九十三年度簡字第七二二號
　　原　　　告　甲○○
　　訴訟代理人　丙○○
　　　　　　　　丁○○
　　被　　　告　財政部臺北市國稅局
　　代　表　人　張盛和（局長）
　　訴訟代理人　乙○○
右當事人間因綜合所得稅事件，原告不服財政部中華民國九十三年三月三十日台財訴
字第○九三○○○七三二七號訴願決定（案號：第00000000號），提起行政
訴訟。本院判決如左：
　　主  文
原告之訴駁回。
訴訟費用由原告負擔。
　　事  實
一事實概要：原告民國（下同）八十九年度綜合所得稅，案經被告所屬中正稽徵所以
  其漏報其本人取自彰化商業銀行股份有限公司仁和分公司（下稱彰銀仁和分公司）
  利息所得新台幣（下同）一九九、五二九元、第一商業銀行股份有限公司（下稱第
  一銀行）總行營業部利息所得一○、七四二元、合作金庫銀行股份有限公司（下稱
  合作金庫）職工福利委員會其他所得六、○○○元（給付總額二○、○○○元，原
  告自行申報一四、○○○元）及其配偶丁○○取自彰化銀行總部分公司（下稱彰銀
  總部）利息所得九七、一六八元，合計三一三、四三九元，除予發單補徵綜合所得
  稅一四五、六七二元外，並按所漏稅額六五、八二二元處○‧二倍之罰鍰一三、一
  ○○元（計至百元為止）。原告對其中其他所得及罰鍰不服，申請復查，經被告以
  九十二年十二月八日財北國稅法字第○九二○二四六八一八號復查決定，駁回其申
  請，原告仍未甘服，提起訴願，亦遭決定駁回，遂就罰鍰部分提起本件行政訴訟。
二兩造聲明：
　(一)原告聲明：訴願決定及原處分關於罰鍰部分均撤銷。
　(二)被告聲明：駁回原告之訴。
三兩造之爭點：
  原告主張本件罰鍰既屬漏稅罰，自無司法院釋字第二七五號解釋有關舉證責任倒置
  之適用，且原告係因調職未收受利息所得之扣繳憑單，致漏未申報，並無過失，是
  否可採？
  (一)原告主張：
    1.訴願決定認罰鍰部分之原處分應予維持，無非以原告漏未申報原告本人及配偶
      之利息所得及前述其他所得，「縱非故意，仍難卸免其過失漏報之責任」等理
      由。惟查，原告於八十九年度綜合所得稅結算申報，就本人及配偶之利息所得
      ，因逢調職致未收到該等利息所得之扣繳憑單，稅務項目又繁多，實無過失之
      情。
    2.按所得稅法第一百十條第一項規定，「納稅義務人已依本法規定辨理結算申報
      ，但對依本法規定應申報課稅之所得額有漏報或短報情事者，處以漏稅額兩倍
      以下之罰鍰」。惟查，依據司法院釋字第二七五號解釋，「人民違反法律上之
      義務而應受行政罰之行為，法律無特別規定時，雖不以出於故意為必要，仍須
      以過失為其責任條件」，訴願決定所稱「縱非故意，仍難卸免其過失漏報之責
      任」等理由，顯屬推定原告過失，顯有違法。
    3.租稅罰可分為行為罰及漏稅罰，其中行為罰以違反稅法禁止規定或作為義務為
      已足，然漏稅罰則除以違反稅法禁止規定或作為義務以外，亦以發生稅捐法益
      之損害或危險為構成要件。本件既屬漏稅罰，自未有司法院釋字第二七五號解
      釋但書中舉證責任倒置之適用。
    4.依司法院釋字第二七五號解釋，原告於八十九年度綜合所得稅結算申報，就本
      人及配偶之利息所得，因逢調職致未收受該等利息之扣繳憑單，稅務項目又繁
      多，實無過失。
　(二)被告主張：本件原告八十九年度綜合所得稅結算申報，漏報其本人、配偶屬應罰
    之利息及其他所得，計三一三、四三九元，被告除予補稅外，另按漏稅額六五、
    八二二元處罰鍰一三、一○○元（計至百元止）。原告訴稱因逢調職致未收到系
    爭所得之扣繳憑單而漏報，實非故意漏稅，請免予處罰等情。經查原告漏報應罰
    之利息及其他所得，為原告所不爭，是原告既有該項所得，即應依所得稅法第七
    十一條規定辦理申報，非待稽徵機關通知或收到前揭憑單始負申報責任，原告亦
    可向給付單位查詢或申請補發，尚不能以未收到扣繳憑單及股利憑單而免其申報
    義務。是其既有該項所得而漏未申報，縱非故意，仍難卸免其過失漏報之責任，
    原告主張，尚不足採。
　　理  由
一按「納稅義務人已依本法規定辦理結算申報，但對依本法規定應申報課稅之所得額
  有漏報或短報情事者，處以所漏稅額兩倍以下之罰鍰。」為所得稅法第一百十條第
  一項所明定。再按「人民違反法律上之義務而應受行政罰之行為，法律無特別規定
  時，雖不以出於故意為必要，仍須以過失為其責任條件。但應受行政罰之行為，僅
  須違反禁止規定或作為義務，而不以發生損害或危險為其要件者，推定為有過失，
  於行為人不能舉證證明自己無過失時，即應受處罰。．．．」司法院釋字第二七五
  號解釋可資參照。
二本件原告八十九年度綜合所得稅，案經被告所屬中正稽徵所以其漏報其本人取自彰
  銀仁和分公司利息所得一九九、五二九元、第一銀行利息所得一○、七四二元、合
  作金庫職工福利委員會其他所得六、○○○元（給付總額二○、○○○元，原告自
  行申報一四、○○○元）及其配偶丁○○取自彰銀總部利息所得九七、一六八元，
  合計三一三、四三九元，除予發單補徵綜合所得稅一四五、六七二元外，並按所漏
  稅額六五、八二二元處○‧二倍之罰鍰一三、一○○元（計至百元為止）。原告對
  其中其他所得及罰鍰不服，循序申請復查，提起訴願，遞遭決定駁回，復就罰鍰部
  分起訴主張本件罰鍰既屬漏稅罰，自無司法院釋字第二七五號解釋有關舉證責任倒
  置之適用，且原告係因調職未收受利息所得之扣繳憑單，致漏未申報，並無過失，
  詳如其起訴狀事實欄所載理由等語。
三查原告八十九年度綜合所得稅，漏報其本人及配偶之利息所得及其他所得合計三一
  三、四三九元，經被告查得核定發單補徵綜合所得稅一四五、六七二元，並處罰鍰
  一三、一○○元，原告訴訟代理人於準備程序期日明確表明對補稅部分不在起訴爭
  執範圍，僅就罰鍰部分表示不服，主張因調職未收到扣繳憑單，致漏未申報，沒有
  過失，不應受罰等語。惟查原告在金融機構服務多年，對於其本人及配偶在銀行有
  多筆存款，必有利息所得，不得諉為不知，另其他所得二○、○○○元，係屬公提
  福利金，此有合作金庫銀行職工福利委員會九十二年十月二十日合金職福委字第○
  ○二○四六號函附原處分卷可稽，原告卻僅申報一四、○○○元，短報六、○○○
  元，事證明確，原告聲請再向合作金庫函查，核無必要，又如上所述，原告短漏報
  多筆利息所得及其他所得六、○○○元，金額合計達三一三、四三九元，自難謂無
  過失，亦不生舉證責任倒置問題，被告酌情按所漏稅額處○、二倍罰鍰，揆諸首揭
  規定及說明，核無違誤，訴願決定，予以維持，亦無不合，原告起訴意旨，非有理
  由，應予駁回。
四據上論結，本件原告之訴為無理由，依行政訴訟法第二百三十六條，第九十八條第
　三項前段，判決如主文。
中　　　華　　　民　　　國　　九十三　　年　　　九　　  月　 　二十九 　日
                     臺 北 高 等 行 政 法 院   第 四 庭
                                               法　　官　　黃本仁
右為正本係照原本作成。
本件以訴訟事件所涉及之法律見解具有原則性者為限，始得於本判決送達後二十日內
向本院提出上訴狀並表明上訴理由，如已於本判決宣示後送達前提起上訴者，應於判
決送達後二十日內補具上訴理由（均按他造人數附繕本），且經最高行政法院許可後
方得上訴。
中　　　華　　　民　　　國　　九十三　　年　　　十　　　月     　一   　日
 　　　　　　　　　　　　　　　　　　          書 記 官　  姚國華
